【裁判字號】    98,簡上,813
【裁判日期】    981008
【裁判案由】    詐欺
【裁判全文】
臺灣高雄地方法院刑事判決             98年度簡上字第813號
上  訴  人
即  被  告  丙○○
上列上訴人因詐欺案件，不服本院高雄簡易庭中華民國98年6 月
23日98年度審簡字第3209號第一審刑事簡易判決（聲請簡易判決
處刑案號：98年度偵字第4050號），提起上訴，本院管轄之第二
審合議庭，依簡式審判程序審理，並判決如下：
    主  文
原判決撤銷。
丙○○犯詐欺取財罪，處拘役伍拾伍日，如易科罰金，以新臺幣
壹仟元折算壹日。
    事   實
一、丙○○能預見一般取得他人行動電話門號使用之行徑，常與
    詐欺取財等財產犯罪所需有密切之關聯，可能係為掩飾不法
    犯行，避免有偵查犯罪權限之執法人員循線查緝，以確保犯
    罪所得之不法利益，並掩人耳目。竟仍以縱有人以其提供之
    行動電話門號實施詐欺取財犯行，亦不違背其本意之幫助犯
    意，於民國97年11月10日至97年11月24日10時8 分間之某一
    時點，在不詳地點，將其向臺灣大哥大股份有限公司所申請
    之行動電話門號0000000000號SIM 卡，以新台幣（下同）60
    0 元之價格，售給真實姓名年籍不詳之不法份子使用。嗣該
    不法份子取得丙○○所申辦之上開門號後，於97年11月24日
    10時8 分許，撥打電話予乙○○，佯裝為乙○○之友人「林
    福興」，並向乙○○訛稱因急需金錢週轉，欲向乙○○調借
    現金應急，且要求乙○○將借款匯至黃志強（由臺灣高雄地
    方法院檢察署另行發佈通緝）向臺灣銀行甲○分行所申請開
    立，帳號：000000000000號之帳戶內，致乙○○信以為真而
    陷於錯誤，於同年月24日11時15分許，依該不法份子之指示
    ，匯款20萬元至黃志強上開臺灣銀行甲○分行帳戶內。後因
    乙○○與林福興本人取得聯絡後，發覺有異報警處理，始悉
    上情。
二、案經高雄市政府警察局甲○分局移送臺灣高雄地方法院檢察
    署檢察官偵查後聲請簡易判決處刑。
    理   由
一、本件上訴人即被告丙○○所犯係刑法第30條第1 項、第339
    條第1 項之幫助詐欺取財罪，其法定刑係死刑、無期徒刑、
    最輕本刑為3 年以上有期徒刑「以外」之罪，被告於準備程
    序進行中就被訴事實為有罪之陳述，本院認無不得或不宜改
    依簡式審判程序進行之情事，爰依刑事訴訟法第273 條之1
    第1 項，裁定本件依簡式審判程序審理，合先敘明。
二、上揭犯罪事實，業據被告於本院審理中坦承不諱（見簡上卷
    第33、50頁），並經證人即被害人乙○○於警詢、偵訊中證
    述甚詳（見警卷第4 至6 頁、偵卷第8 頁）及證人周惠玲於
    偵訊中證述明確（見偵卷第23至25頁），復有華南商業銀行
    匯款回條、通聯調閱查詢單各1 紙（見警卷第23、24頁）、
    臺灣銀行甲○分行97年12月22日函及隨函檢附之存摺交易往
    來明細查詢資料1 份（見警卷第25至27頁）、雙方通聯資料
    查詢資料1 份（見偵卷第5 頁）在卷可稽。又按以現今一般
    人前往電信公司申辦門號使用並非難事，收費標準亦未因人
    而異，如非供作不法使用，應無另取得他人電話門號，而不
    以自己名義使用之必要。又行動電話門號事關個人隱私權益
    之保障，其專屬性甚高，若非與本人有密切親誼關係，難認
    有何理由可自由流通使用該行動門號，一般人均有妥為保管
    及防止他人任意使用之認識，且縱有特殊情況偶需交付個人
    行動電話予他人使用，亦必會瞭解他人使用電話之用途及合
    理性始行提供，參以坊間報章雜誌及新聞媒體，對於以簡訊
    、電話等方式通知中獎或如退稅、輕鬆借款等其他類似之不
    法詐騙方法及不法份子經常使用他人之行動電話門號，以隱
    匿其詐欺取財犯罪之不法行徑，規避檢警等執法人員之查緝
    ，類此在社會上層出不窮之案件，亦迭經報導及再三批露，
    被告乃心智健全之成年人，並有高中畢業之智識程度（見簡
    上卷第18頁），自能預見將行動電話門號售給不認識之他人
    ，有可能遭他人使用於詐欺取財等財產犯罪之用，被告竟仍
    販售其行動電話門號給他人使用，自堪認被告確有幫助他人
    實施詐欺取財犯罪之不確定故意及犯行甚明。綜上，本案事
    證明確，被告犯行堪以認定，應依法論科。
三、按刑法上之幫助犯，係對於犯罪與正犯有共同之認識，而以
    幫助之意思，對於正犯資以助力，而未參與實施犯罪之行為
    者而言。是以，如未參與實施犯罪構成要件之行為，且係出
    於幫助之意思提供助力，即屬幫助犯，而非共同正犯。查被
    告提供其行動電話供他人使用之行為，並不等同於向被害人
    施以欺罔之詐術行為，且亦無證據證明被告與不法份子間有
    共同實施詐欺取財犯罪之犯意聯絡及行為分擔，自應論以幫
    助犯。是核被告所為，係犯刑法第30條第1 項、第339 條第
    1 項之幫助詐欺取財罪，又被告係幫助犯，衡諸其犯罪情節
    ，爰依刑法第30條第2 項規定，按正犯之刑減輕之。
四、原審以被告幫助犯詐欺取財罪罪證明確，而判處被告有期徒
    刑4 月，並諭知如易科罰金以新臺幣1 千元折算1 日，固非
    無見。惟查：(一)被告申請0000000000號門號使用之起始時間
    為97年11月10日，有通聯調閱查詢單、臺灣大哥大股份有限
    公司雙方通聯資料查詢各1 份在卷可憑（見警卷第24頁、偵
    卷第5 頁），是原判決引用聲請簡易判決之犯罪事實，認被
    告交付SIM 卡之時間係於「96年10月」至97年11月24日間某
    時，與上開卷證資料不符，自未盡妥適；(二)犯罪所生之損害
    及被告犯罪後之態度，均為科刑時考量之事項，此觀刑法第
    57條規定自明。本案被告於本院98年9 月24日審理時已知錯
    坦承犯行，並已當庭賠償被害人6 萬元，有當日審判筆錄1
    份在卷可稽（見簡上卷第46頁），足徵被害人所受損害及被
    告犯罪後之態度與原審比較，已顯然不同，惟原審未及審酌
    上情。是原判決既有上開所述未盡妥適與未及審酌之處，自
    有不當，從而，被告上訴意旨請求撤銷原判決，並從輕量刑
    ，為有理由，自應由本院將原審判決予以撤銷改判。爰審酌
    當今不法份子詐騙手法不斷翻新，行徑猖獗，被告竟仍將其
    行動電話門號販售給不法份子使用，使被害人因而遭不法份
    子詐騙20萬元，並造成國家查緝犯罪之困難，行為殊不可取
    ，另衡以被告犯後於本院審理時坦承犯行，已有知錯悔改之
    意，並已賠償被害人6 萬元，被害人所受損害已有減輕及被
    告犯罪之動機、目的、手段、前科素行、智識程度（高中畢
    業）、生活狀況等一切情狀，量處如主文所示之刑，並諭知
    如主文所示之易科罰金折算標準，以資懲儆。
據上論斷，依刑事訴訟法第455 條之1 第1 項、第3 項、第369
條第1 項前段、第364 條、第273 條之1 第1 項、第299 條第1
項前段，刑法第30條第1 項前段、第2 項、第339 條第1 項、第
41條第1 項前段，刑法施行法第1 條之1 ，判決如主文。
本案經檢察官丁○○到庭執行職務。
中    華    民    國    98    年    10    月    8     日
                  刑事第五庭審判長法  官  廖建瑜
                                  法  官  陳盈吉
                                  法  官  林永村
以上正本證明與原本無異。
不得上訴。
中    華    民    國    98    年    10    月    8     日
                                  書記官  王珮樺
附錄本判決論罪科刑適用法條
中華民國刑法第339條
意圖為自己或第三人不法之所有，以詐術使人將本人或第三人之
物交付者，處5 年以下有期徒刑、拘役或科或併科1,000 元以下
罰金。
以前項方法得財產上不法之利益或使第三人得之者，亦同。
前二項之未遂犯罰之。


司法院資訊處製作；財團法人民間司法改革基金會備份。
